臺灣臺南地方法院刑事判決　　　　　　　96年度訴字第1360號
公　訴　人　臺灣臺南地方法院檢察署檢察官
被　　　告　甲○○
上列被告因毒品危害防制條例案件，經檢察官提起公訴（96年度
毒偵字第2208號、2626號），本院判決如下：
    主  文
甲○○施用第一級毒品，累犯，處有期徒刑捌月，扣案之第一級
毒品海洛因壹包（淨重零點貳肆公克）沒收銷燬之；又施用第一
級毒品，累犯，處有期徒刑捌月，扣案之第一級毒品海洛因壹包
（淨重零點零壹柒公克）沒收銷燬之。應執行有期徒刑壹年貳月
，扣案之第一級毒品海洛因貳包（分別為淨重零點貳肆公克、淨
重零點零壹柒公克）均沒收銷燬之。其餘被訴施用第一級毒品部
分，無罪。
    事  實
一、甲○○於民國92年間因竊盜案件，經本院於93年4月25日以
    92年度簡上字第182號判處有期徒刑1年4月確定；又於92年
    間因施用毒品案件，經本院於93年1月18日以92年度訴字第
    962號判決判處有期徒刑8月確定；又於92年間施用毒品案件
    ，經本院於93年2月16日以92年度南簡字第1376號判處有期
    徒刑5月確定，上開三罪經本院於93年6月20日裁定應執行有
    期徒刑2年2月確定，於96年6月14日假釋付保護管束，並於
    96年7月15日保護管束期滿，以執行完畢論。
二、甲○○前於90年間，因施用毒品案件，經本院以90年度毒聲
    字第234號裁定送勒戒處所觀察、勒戒後，認有繼續施用毒
    品傾向，另經本院以90年度毒聲字第541號裁定令入戒治處
    所施以強制戒治，於91年2月28日戒治期滿；又於92年間因
    施用毒品案件，經本院以92年度毒聲字第1459號裁定令入戒
    治處所施以強制戒治，於93年1月9日因修正施行之毒品危害
    防制條例刪除停止戒治之相關規定，致強制戒治程序未完成
    而結案。
三、詎甲○○仍未戒除毒癮，分別基於施用第一級毒品海洛因之
    犯意，先後於96年7月28日上午10時許、同年8月28日晚上11
    時30分許，在其臺南市○區○○○路1段18巷6號2樓住處及
    臺南市○○路「正義公園」廁所內等處，以海洛因摻水置入
    注射針筒內注射之方式，施用第一級毒品海洛因2次。嗣經
    臺南市警察局第六分局警員於96年7月28日下午4時50分許，
    在臺南市○○區○○路與健康路三段路口附近，發現甲○○
    騎乘車號UZT-800號機車緩慢行駛行跡可疑，遂上前盤查，
    並經甲○○同意搜索後，當場在其身上扣得第一級毒品海洛
    因1小包（含袋重約0.4公克），隨後警方將甲○○帶回警局
    調查，且於96年7月28日晚上6時30分許，經甲○○同意採集
    其尿液送驗，檢驗結果呈現嗎啡陽性反應；另臺南縣警察局
    歸仁分局警員於96年8月29日下午4時30分許，在臺南縣仁德
    鄉○○村○○路○段與太子路路口附近，亦因發覺甲○○行
    跡可疑，即上前盤查，當場扣得甲○○持有第一級毒品海洛
    因1小包（含袋重約0.3公克），隨後於96年8月29日下午5時
    許，經甲○○同意，採集其尿液送驗，檢驗結果呈現嗎啡陽
    性及可待因陽性反應，始知悉上情。
四、案經臺南市警察局第六分局及臺南縣警察局歸仁分局報告臺
    灣臺南地方法院檢察署檢察官偵查起訴。
    理  由
壹、程序事項（證據能力有無之認定）：
  一、按除前三條之情形外，下列文書亦得為證據：1.除顯有不
      可信之情況外，公務員職務上製作之紀錄文書、證明文書
      。2.除顯有不可信之情況外，從事業務之人於業務上或通
      常業務過程所須製作之紀錄文書、證明文書。3.除前二款
      之情形外，其他於可信之特別情況下所製作之文書，刑事
      訴訟法第159條之4著有明文。查臺南市警察局第六分局調
      查毒品案件送驗尿液及年籍對照表、臺南縣警察局歸仁分
      局採擷毒品犯罪嫌疑人尿液送驗編號名冊、被告之臺灣臺
      南地方法院檢察署刑案資料查註紀錄表及法務部全國檢察
      官線上查詢刑案人犯在監所最新資料報表、臺南市警察局
      第六分局搜索扣押筆錄、扣押物品目錄表及收據、毒品初
      步檢驗報告書、法務部調查局調科壹字第09623062380 號
      鑑定書、臺南縣警察局歸仁分局扣押物品目錄表、毒品初
      步檢驗報告單各一份及扣案物品照片3張，均係公務員職
      務上製作之證明文書，本院查無該等文書有何故意登載不
      實之顯不可信之情況，依照同法第159條之4第1款之規定
      自得採為本案認定事實之證據。
  二、又查詮昕科技股份有限公司於96年8月7日之濫用藥物尿液
      檢驗報告、長榮大學於96年9月5日之確認報告及高雄市凱
      旋醫院濫用藥物成品檢驗鑑定書影本各一紙，為從事業務
      之人於業務上或通常業務過程所須製作之紀錄文書、證明
      文書，且本院查無該等文書有何故意登載不實之顯不可信
      之情況，依照同法第159條之4第2款之規定自得採為本案
      認定事實之證據。
貳、實體事項（本院認定有罪之心證）：
  一、訊據被告甲○○於警詢、偵查中及本院審理時就上開犯罪
      事實均坦承不諱，並有詮昕科技股份有限公司濫用藥物尿
      液檢驗報告及長榮大學尿液確認報告各一紙在卷為憑。
  二、次按海洛因經注射入人體後，約百分之80於24小時內自尿
      中排出，一般而言，尿液中能否驗出嗎啡陽性反應與其投
      與量、投與途徑、採尿時間、個人體質及檢驗方法之靈敏
      度有關，國外曾有文獻報導注射六毫克之海洛因鹽酸鹽，
      其代謝物嗎啡之平均可檢出時限約為26小時，業經行政院
      衛生署藥物食品檢驗局分別於八十一年九月八日以（八一
      ）藥檢壹字第八一一四八八五號函述明此旨綦詳。查被告
      於事實欄所載之採尿時間，經警採尿送驗，均呈嗎啡陽性
      反應，此有詮昕科技股份有限公司96年8月7日濫用藥物檢
      驗報告、長榮大學96年9月5日確認報告各一紙在卷可稽，
      揆諸前開說明，足認被告確有先後於96年7月28日晚上6時
      30 分許及96年8月29日下午5時許，往前回溯26小時內施
      用第一級毒品海洛因之事實，要可認定，核與被告自白其
      先後於同年7月28日上午10時許、同年8月28日晚上11時30
      分許，施用第一級毒品海洛因各一次之事實相符。從而，
      被告之自白確實出於真實，可採為認定事實之基礎。此外
      ，尚有分別扣案之海洛因二小包（淨重零點貳肆公克、檢
      驗後淨重零點零壹柒公克），經送法務部調查局及高雄市
      凱旋醫院檢驗結果確實含有第一級毒品海洛因成分，有法
      務部調查局96年8月17日調科壹字第09623062380號鑑定書
      及高雄市凱旋醫院96年9月4日高市凱醫驗字第4943號濫用
      藥物成品檢驗鑑定書各一份在卷可參。綜上所述，本件事
      證至為明確，被告之犯行已可認定，應依法論科。
  三、又按觀察、勒戒或強制戒治執行完畢後，5年內再犯毒品
      危害防制條例第10條之罪者，檢察官應依法追訴，同條例
      第23條第2項定有明文。查被告有如犯罪事實欄二之前科
      紀錄，前於民國90年間，因施用毒品案件，經本院以90年
      度毒聲字第234號裁定送勒戒處所觀察、勒戒後，認有繼
      續施用毒品傾向，另經本院以90年度毒聲字第541號裁定
      令入戒治處所施以強制戒治，於91年2月28日戒治期滿，
      又於92年間因施用毒品案件，經本院以92年度毒聲字第
      1459號裁定令入戒治處所施以強制戒治，於93年1月9日因
      修正施行之毒品危害防制條例刪除停止戒治相關規定，致
      強制戒治程序未完成而結案，有臺灣高等法院被告前案紀
      錄表一份在卷為憑。是被告於強制戒治執行完畢後5年內
      再犯毒品危害防制條例之罪，即應依法追訴、審理。
參、論罪科刑：
  一、論罪科刑：
  　(一)核被告所為，分別係犯毒品危害防制條例第10條第1項之
      施用第一級毒品罪。又被告持有第一級毒品海洛因並進而
      施用，其持有之低度行為應為施用之高度行為所吸收，不
      另論罪。又被告所犯施用第一級毒品罪2罪之間，犯意個
      別，行為互殊，應分論併罰。
    (二)再查，被告前於民國92年間因竊盜案件，經本院於93年4
      月25日以92年度簡上字第182號判處有期徒刑1年4月確定
      ；又於92年間因施用毒品案件，經本院於93年1月18日以
      92 年度訴字第962號判決判處有期徒刑8月確定；又於92
      年間施用毒品案件，經本院於93年2月16日以92年度南簡
      字第1376號判處有期徒刑5月確定，上開三罪經本院於93
      年6月20日裁定應執行有期徒刑2年2月確定，於96年6月14
      日假釋付保護管束，並於96年7月15日保護管束期滿，未
      經撤銷，以執行完畢論，此亦有臺灣高等法院被告前案紀
      錄表1份附卷足憑，故被告於受有期徒刑執行完畢後，5
      年內故意再分別犯本件有期徒刑以上之罪，依刑法第47條
      第1項規定，均為累犯，各應依法加重其刑。
    (三)茲審酌被告前曾因施用毒品經送強制戒治處分執行完畢後
      ，猶仍不思戒絕毒癮、革除惡習，顯未能深切悔改並記取
      教訓，惟念及被告施用毒品之犯行，在本質上乃屬自我戕
      害身心健康之行為，以及被告犯後尚知坦承犯行，態度良
      好等一切情狀，爰量處如主文所示之刑，並定其應執行之
      刑，以資懲戒。
  二、沒收銷燬：
    按海洛因係第一級毒品，不問屬於犯人與否，應沒收銷燬之
    ，此毒品危害防制條例第2條第2項第1款、第18條第1項前段
    分別定有明文。查本件先後扣案之第一級毒品海洛因2小包
    （淨重0.24公克、檢驗後淨重0.017公克），分別經送法務
    部調查局及高雄市凱旋醫院以化學呈色法及氣相層析質譜儀
    分析法鑑定結果均包含第一級毒品海洛因成分，有法務部調
    查局96年8月17日調科壹字第09623062380號鑑定書及高雄市
    凱旋醫院96年9月10日高市凱醫驗字第4943號濫用藥物成品
    檢驗鑑定書各一份在卷可參，故本件先後扣案之第一級毒品
    海洛因2小包（其中一包淨重0.24公克，另一包檢驗後淨重
    0.017 公克）應依前揭之規定，宣告沒收併銷燬之。
肆、無罪部分：
  一、檢察官之說法（公訴意旨）另以：
      甲○○基於施用第一級毒品之犯意，於96年7月26日晚上
      10時許，在臺南縣永康市○○路某加油站廁所，以海洛因
      摻水置入注射針筒內注射之方式，施用第一級毒品海洛因
      1次，因認被告涉犯施用第一級毒品海洛因罪云云。
  二、檢察官認被告涉有罪嫌之依據：
      檢察官認被告涉施用犯第一級毒品罪嫌，無非係以被告於
      警詢及偵查中之自白及被告於96年7月28日下午6時30分許
      採集尿液檢驗報告一份為其主要論據。
  三、本院認為被告此部分無罪之理由：
    (一)按犯罪事實應以證據認定之，無證據不得推定其犯罪事實
      ；又不能證明被告犯罪，應諭知無罪之判決；又被告或共
      犯之自白，不得作為有罪判決之唯一證據，仍應調查其他
      必要之證據，以察其是否與事實相符，刑事訴訟法第154
      條第2項、第301條第1項、第156條第2項分別定有明文。
      次按檢察官就被告犯罪事實，應負舉證責任，並指出證明
      之方法，刑事訴訟法第161條第1項定有明文。是檢察官對
      於起訴之犯罪事實，應負提出證據及說服之實質舉證責任
      。倘其所提出之證據，不足為被告有罪之積極證明，或其
      指出證明之方法，無從說服法院以形成被告有罪之心證，
      基於無罪推定之原則，自應為被告無罪判決之諭知（最高
      法院95年度台上字第369號判決意旨參照）。再認定犯罪
      事實所憑之證據，雖不以直接證據為限，間接證據亦包括
      在內，然而無論直接或間接證據，其為訴訟上之證明，均
      須達於通常一般之人均不致於有所懷疑，而得確信其為真
      實之程度，始得據為有罪之認定，若其關於被告是否犯罪
      之證明未達此程度，而有合理性懷疑之存在，致使無從形
      成有罪之確定，根據「罪證有疑，利於被告」之證據法則
      ，即不得遽為不利被告之認定；再檢察官就被告犯罪事實
      ，應負舉證責任，並指出證明之方法，刑事訴訟法第一百
      六十一條第一項定有明文。因此，檢察官對於起訴之犯罪
      事實，應負提出證據及說服之實質舉證責任。倘其所提出
      之證據，不足為被告有罪之積極證明，或其指出證明之方
      法，無從說服法院以形成被告有罪之心證，基於無罪推定
      之原則，自應為被告無罪之諭知（最高法院94年度台上字
      第5509號判決參照）。
    (二)揆諸前開貳二所載行政院生署藥物食品檢驗局84年9 月
      8日（81）藥檢壹字第8114885號函要旨可知，據醫學研究
      所呈，施用第一級毒品海洛因後超過26小時大多無從自尿
      液檢驗出第一級毒品海洛因之代謝物嗎啡成分，從而，本
      件被告經警於96年7月28日晚上6時30分許採集其尿液送驗
      ，檢驗結果呈現嗎啡陽性及可待因陽性反應之詮昕科技股
      份有限公司96年8月7日濫用藥物檢驗報告一紙，僅能證明
      為警採尿前之26小時內之施用第一級毒品海洛因之犯行，
      易言之，僅能以該採尿時往前回溯至96年7月27日下午4時
      30分，推算被告有於此期間內施用第一級毒品海洛因之犯
      行，然本件檢察官所訴被告施用第一級毒品海洛因之時為
      96年7月26日晚上10時，距離上開為警採尿之時，已超過
      26小時，是上開詮昕科技股份有限公司96年8月7日濫用藥
      物檢驗報告無法資為被告於96年7月26日晚上10時許確有
      施用第一級毒品海洛因之積極證據。綜上所述，本件此部
      分除被告前於警詢、及偵查中之自白外，並無任何其他積
      極、具體之證據可資為佐證，既不能證明被告此部分犯罪
      ，揆諸前開說明，此部分應為被告無罪之諭知。
據上論斷，應依刑事訴訟法第299條第1項前段、第301條第1項，
毒品危害防制條例第10條第1項、第18條第1項前段，刑法第11條
前段、第47條第1項、第51條第5款，判決如主文。
本案經檢察官蔡宗聖提起公訴；檢察官乙○○到庭執行職務。
中　　華　　民　　國　　96　　年　　11　　月　　19　　日
　　　　　　　　刑事第二庭  審判長 法　官　蘇義洲
                                   法  官  徐文瑞
                                   法  官  洪士傑
以上正本證明與原本無異。
如不服本判決，應於本判決送達後10日內，向本院提出上訴書狀
，並應敘述具體理由。如未敘述上訴理由者，應於上訴期間屆滿
後20日內向本院補提理由書狀（均須按他造當事人之人數附繕本
）「切勿逕送上級法院」。
                                   書記官  王政煌
中　　華　　民　　國　　96　　年　　11　　月　　19　　日
附錄法條
毒品危害防制條例第10條第1項：
施用第一級毒品者，處 6 月以上 5 年以下有期徒刑。
